臺灣高等法院高雄分院刑事判決　　　　　九十一年度上更(一)字第三二八號
　　上訴人
　　即被告　甲○○　男( 民國.
　　指定辯護人　本院公設辯護人　李佩娟
右上訴人因違反槍砲彈藥刀械管制條例案件，不服臺灣高雄地方法院八十九年度訴字
第七四二號中華民國八十九年五月十二日第一審判決（起訴案號：臺灣高雄地方法院
檢察署八十八年度偵字第三０五四０號），提起上訴，判決後，經最高法院發回更審
，本院判決如左：
      主      文
上訴駁回。
      事      實
一、甲○○於民國（下同）七十八年間，曾犯槍砲彈藥刀械管制條例案件，經臺灣高
    雄地方法院判處有期徒刑六月，於七十九年一月十七日易科罰金執行完畢（不構
    成累犯），仍不思悔改，復於八十八年一月間某日，在屏東縣東港鎮某處，以新
    臺幣（下同）卅五萬元之代價，向綽號「阿明」之不詳姓名男子，購得具有殺傷
    力之美國製９２ＦＳ型九釐米口徑制式半自動手槍一把（含彈匣二個、槍號ＢＥ
    Ｒ４０９４６３Ｚ），及口徑九釐米手槍子彈廿七顆（鑑驗試射五顆），持回高
    雄地區藏放，而未經許可，持有該手槍及子彈。嗣警方於搜索甲○○友人王宏瑋
    住處未果後，王宏瑋供出甲○○持有槍枝，並聯絡甲○○後，甲○○乃於八十八
    年十二月七日凌晨，取出前開槍彈至約定地點赴約，俟抵達該處後發現狀況有異
    ，乃攜帶該槍彈，轉至高雄縣大寮鄉○○○路二六二號不知情之友人蔡錫詠所開
    設之眼鏡行內藏匿。至同日凌晨四時五十分（起訴書誤為五時卅分）許，甲○○
    自眼鏡行外出，欲行離去時，為警查獲，並在該眼鏡行內大櫥窗ＰＣ管內起出上
    開手槍一把（含彈匣二個）、子彈廿七顆。
二、案由高雄市政府警察局移送臺灣高雄地方法院檢察署檢察官偵查起訴。
      理      由
一、上訴人即被告甲○○未於審理期日到庭，依其以前之供述，否認有持有槍彈犯行
    ，辯稱：前開槍彈均係王宏瑋所有，是王宏瑋在蔡錫詠之眼鏡行時，要伊承擔，
    伊才為王宏瑋承擔的，伊並未持有該槍彈云云。
二、惟查：
  (一)前開事實，已據被告於警訊時供述：「該制式貝瑞塔手槍是大約於今（八十八）
    年元月初，以新臺幣三十五萬元向屏東東港一位綽號『阿明』之男子購得，當時
    並附送彈匣貳個，子彈二十七發」、「我購買槍支是要防身之用」、「．．因車
    上藏有槍械，．．於是前往．．．蔡錫詠租住處，乘他在二樓搖控開門不注意時
    ，將槍械藏放在一樓眼鏡展示大櫥的ＰＣ管內，然後上二樓和朋友蔡錫詠聊天，
    ．．．帶同警方前去取出藏放在ＰＣ管內之美製貝瑞塔九二型手槍壹支．．．」
    （警卷第一頁），又於檢察官初訊時供述：「（槍、彈何來？）八十八年元月初
    ，在屏東東港向一名叫「阿明」的男子，以三十五萬元買的．．．」、「我因為
    把槍放在車上，發現後面有警察跟蹤，我就躲到蔡錫詠的家．．．我就把槍械藏
    在一樓的ＰＣ管內．．．」、「（為何買槍？）怕被劫財，因為我常中六合彩。
    」等語甚詳（偵查卷第七頁），參諸證人蔡錫詠在警訊時證述：「．．當時我在
    二樓，我用電動鐵門搖控器開門，他（甲○○）進門後約十分鐘才上二樓找我聊
    天，他大約於四點多從我家後門離開，且於八十八年十二月十七日四時五十分，
    甲○○帶同警方叫我開門入屋逕行搜索，在．．．眼鏡展示大櫥窗裏ＰＣ管內當
    場查獲美製貝瑞塔九二手槍乙支、子彈二十七顆、彈匣二個。」、「（槍彈）我
    朋友甲○○所有」等語以觀（警卷第三頁），被告既欲找蔡錫詠聊天，應於進入
    蔡錫詠之眼鏡行後隨即上樓，焉有停留於一樓約十分鐘後再行上樓之必要？則被
    告所為進入眼鏡行後，先將槍彈藏放在一樓內櫥窗之ＰＣ管內，再上樓聊天之自
    白，核與蔡錫詠上開證述情節並無不符，已足認其上開自白與事實相符。此外，
    復有上開手槍一把（含彈匣二個），子彈二十七發（鑑驗時經試射五發，僅餘二
    十二發）扣案可佐，而上開手槍一把係屬美國ＢＥＲＥＴＴＡ廠９２ＦＳ型口徑
    九釐米之制式半自動手槍，槍號為ＢＥＲ４０９４６３Ｚ，槍管內具六條右旋之
    來復線，機械性能良好，可擊發子彈；子彈二十七發，認均係制式口徑九釐米子
    彈，認均具殺傷力，並有內政部警政署刑事警察局八十九年一月四日刑鑑字第一
    四０五四三號鑑驗通知書一份附卷可稽。又本件係警方搜索王宏瑋未果後，經王
    宏瑋告知，警方始知被告藏有槍枝，並由王宏瑋約出被告，警方則在約定地點埋
    伏，被告開車到場後發覺情況不對，就立刻倒車離開，警方在後跟蹤至上開眼鏡
    行，被告有提一個包包進入，警方即在外埋伏。直到五點左右，被告從後門出來
    後，警方上前抓住被告，帶入眼鏡行內搜索未獲，即聯絡王宏瑋到場，警方並告
    以已監聽二人之通聯紀錄，被告始承認，主動打開眼鏡行櫥窗內之ＰＣ管，取出
    槍彈。該櫥窗之ＰＣ管從外面看不出是空心的，被告是直接前往取槍，並未探詢
    王宏瑋或蔡錫詠，被告在警訊時，於其兄詢問時，亦向其兄坦承擁有前開槍彈等
    情，亦經證人即承辦本案之高雄市政府警察局刑警大隊警官楊增平、陳譽仁在原
    審審理中到庭結證屬實（原審卷第四八─五二頁），而被告亦自承在警訊時並未
    遭警刑求，證人楊增平、陳譽仁即無故為不實證言以誣陷被告之必要，則依被告
    為警查獲之過程以觀，亦足以認定上開槍彈係屬被告持有甚明。
  (二)被告雖以王宏瑋於檢察官偵訊中所提出之自白狀（承認扣案槍枝為其所有）及看
    守所之接見紀錄，充為王宏瑋要其承擔罪責之證據。惟據證人王宏瑋於本院調查
    中證稱「槍、子彈絕對不是我的，我以前有槍砲的案子，當時尚在審理中，我有
    準備案子確定後偷渡出境，被甲○○的太太知道，來拜託我把這件案子擔起來，
    她要拿一些美金給我出境，事實上槍彈不是我的」等語。王宏瑋並堅決否認有拿
    槍彈放在蔡鍚詠之眼鏡行，亦未要求甲○○頂替，至看守所接見甲○○，是單純
    去看他等情。另證人即開眼鏡行之蔡鍚詠亦證稱扣案之槍彈係甲○○所藏放，案
    發時未聽說王宏瑋要甲○○承擔下來等語。王宏瑋之自白狀，係屬審判外之陳述
    ，已難採為認定事實之依據，自應以王宏瑋具結後所為之證言為真實可採。而臺
    灣高雄看守所之被告接見紀錄，僅能證明王宏瑋曾於八十八年十二月二十日至看
    守所接見被告，尚難據以認定係王宏瑋至看守所接見被告，要求被告承擔本案刑
    責。
  (三)辯護意旨雖為被告辯稱：王宏瑋於八十八年二月十一日遭警方查獲持有槍彈，為
    恐再遭押，而以「父親病危唯恐再也見不到父親」為由，央求另案被告羅崇新
    代為頂罪，現仍在本院審理中，目前王宏瑋尚通緝中不敢到案，可見王宏瑋為逃
    避自己之刑責，三番兩次以情義說服朋友頂罪之伎倆，如出一轍云云。然查該羅
    崇新於警訊時均供承為警查獲之槍彈係其持有，直至原審法院審理中，始翻異前
    詞，辯稱查獲之槍彈係王宏瑋受莊新長寄藏而持有，伊係為王宏瑋頂罪等語，然
    查王宏瑋本身之違反槍砲彈藥刀械管制條例案件係經警於八十七年十一月二十六
    日查獲，並經檢察官以八十七年度偵字第二七五八六號起訴，其於警偵訊及原審
    審理中均坦承持有槍彈之事實不諱，而羅崇新持有槍彈係在王宏瑋案於原審審理
    中被查獲，王宏瑋本身之案件既仍在原審法院審理中，如羅崇新案確係王宏瑋所
    為，即或王宏瑋承認，於其罪刑亦無何影響，何須央求羅崇新替其頂罪，羅崇新
    及王宏瑋之事後翻供，反足見王宏瑋因自己有案在先，難逃法院判刑，在無甚影
    響其罪刑之情形之下，有意將羅崇新之犯行推由王宏瑋承擔，是該羅崇新之辯解
    ，亦為原審法院所不採，而被依寄藏手槍罪判處有期徒刑七年在案，有原審法院
    八十八年訴字第六六０號判決附卷可考，再被告於七十八年間曾有違反槍砲彈藥
    刀械管制條例之犯罪前科（不構成累犯），此有其臺灣高等法院被告全國前案紀
    錄表可憑，則被告當知持有手槍、子彈之罪責甚重，而被告與王宏瑋曾有幾年未
    曾聯絡，直到最近一年才取得聯絡，平常只是打電話，到外面坐坐，無特別密切
    之交往等情，亦為被告供承在卷，衡情被告焉有甘受重懲而出面為王宏瑋承擔罪
    責，使其得以脫罪之理？是被告上開所辯，顯係事後卸責之詞，不足採信，本件
    罪證明確，被告犯行洵堪認定，應依法論科。
三、核被告持有手槍之行為，係犯槍砲彈藥刀械管制條例第七條第四項之未經許可，
    持有手槍罪；其持有子彈之行為，係犯同條例第十二條第四項未經許可，持有子
    彈罪。被告一個持有手槍、子彈之行為觸犯構成要件不相同之罪名，為想像競合
    犯，應從一重之未經許可無故持有手槍罪論處。原審因而適用槍砲彈藥刀械管制
    條例第七條第四項、第十二條第四項、刑法第十一條前段、第五十五條、第四十
    二條第二項、第三十八條第一項第一款，現行法定貨幣單位折算新台幣條例第二
    條、罰金罰鍰提高標準條例第二條，審酌被告已有前開犯罪前科，仍不知警惕，
    明知手槍及子彈均係管制物品，對社會治安可能肇致之危害甚鉅，竟仍買受持有
    ，擁槍自重之心，彰彰甚明，而所持有之槍彈，火力尚強，其犯罪情節非輕，及
    其犯後曾一度坦承犯行，態度尚可等一切情狀，量處有期徒刑伍年陸月，併科罰
    金新台幣拾貳萬元，並諭知罰金如易服勞役之折算標準。復以被告前僅於七十八
    年間因犯槍砲彈藥刀械管制條例之罪而受有期徒刑六月之宣告，有前開前案紀錄
    表附卷足憑，且本件僅有一個單純之持有槍彈行為，難認其有犯罪之習慣，或因
    遊蕩、懶惰而觸犯刑章或以犯罪為常業，尚與刑法第九十條第一項所定令入勞動
    場所，施以強制工作之要件有間，而未予宣告令入勞動場所強制工作。又以扣案
    之手槍一把（含彈匣二個）、子彈廿二顆，均為違禁物，均予依法宣告沒收，另
    子彈五顆，經鑑驗試射已滅失，敘明毋庸宣告沒收，核其認事用法及量刑，均無
    不合。被告上訴意旨執前詞否認犯罪，指摘原判決不當，為無理由，應予駁回。
    又查，槍砲彈藥刀械管制條例第十九條關於宣告保安處分之規定，已於九十年十
    一月十四日公布刪除，不再適用，併予敘明。
四、被告經合法傳喚，無正當理由不到庭，爰不待其陳述，逕行判決。
據上論斷，應依刑事訴訟法第三百六十八條、第三百七十一條，判決如主文。
本案經檢察官林應華到庭執行職務。
中    華    民    國        九十一      年     十二     月    三十一    日
                              臺灣高等法院高雄分院刑事第五庭
                                  審判長法官  吳水木
                                        法官  趙文淵
                                        法官  洪慶鐘
右正本證明與原本無異。
如不服本判決應於收受本判決後十日內向本院提出上訴書狀，其未述上訴理由者，
並得於提起上訴後十日內向本院補提理由書狀（均須按他造當事人之人數附繕本)「
切勿逕送上級法院」。
                                      書記官  彭筱瑗
中    華    民    國九十二      年      一      月      三      日
附錄：本判決論罪科刑法條：
槍砲彈藥刀械管制條例第七條第四項
未經許可，持有、寄藏或意圖販賣而陳列第一項所列槍砲、彈藥者，處五年以上有期
徒刑，併科新臺幣一千萬元以下罰金。
槍砲彈藥刀械管制條例第十二條第四項
未經許可，持有、寄藏或意圖販賣而陳列子彈者，處五年以下有期徒刑，併科新臺幣
三百萬元以下罰金。
                                                                      Ｈ
